【裁判字號】    88,交自,2
【裁判日期】    890314
【裁判案由】    過失傷害
【裁判全文】
臺灣花蓮地方法院刑事判決                            八十八年度交自字第二號
    自  訴  人  乙○○
                丙○○
    自訴代理人  吳明益律師
    被      告  丁○○
    選任辯護人  黃健弘
右被告因過失傷害案件，經自訴人提起自訴，及台灣花蓮地方法院檢察署檢察官請求
併辦（併辦案號：八十八年度偵字第九二九號），本院判決如左︰
    主  文
丁○○因過失傷害人致重傷，處有期徒刑參月，如易科罰金，以參佰元折算壹日。緩
刑貳年。
    事  實
一、丁○○係花蓮縣卓溪鄉鄉公所之約僱人員，於八十七年十月二十二日上午因該鄉
    公所無其他公務車可供使用，遂由其駕駛自有車號Ｇ六－六一四五號自用小客車
    ，搭載該鄉鄉長甲○○、及己○○、呂泰成等人，一同就轄內天然災害後之災情
    勘查而執行公務。丁○○於當日上午九時三十分許，駕駛上揭汽車沿花蓮縣玉里
    鎮○○里○○○路○路寬僅六點八公尺）由北往南方向行駛，途經該路段以北四
    百公尺彎道處，原應注意汽車行進中駕駛人應注意車前狀況，隨時採取必要安全
    措施、汽車行駛在未劃標線之道路，應靠右行駛及汽車行經彎道時，應減速慢行
    ，作隨時停車之準備，而依當時情形，天氣晴朗，有日間自然光線，視距良好，
    路面無缺陷，並無不能注意之情事，適有乙○○騎乘未懸掛車牌之重型機車搭載
    丙○○由相對方向駛來，丁○○竟殊未注意車前狀況，採取必要之安全措施，且
    未減速靠右慢行，作隨時停車之準備，反而偏向道路左側行駛，佔用對向車道，
    致其所駕駛之汽車右前方與乙○○所騎乘之機車對撞，乙○○、丙○○雙雙倒地
    ，乙○○因而受有骨盆不穩定性骨折併右側坐骨神經損傷，右大腿穿刺傷併皮膚
    缺損，右股骨幹開放性粉碎性骨折併感染，左手遠端脛骨骨折，手術後併右側坐
    骨神經麻痺和骨髓炎等對身體健康重大不治及難治之傷害（乙○○因此傷害經鑑
    定為中度肢障）；另丙○○則受有右股骨骨折，右脛骨骨折之傷害。丁○○於肇
    事後，在有偵查權之機關或公務員發覺前，主動向前來處理本件車禍之警員戊○○表明其為肇事者，願受裁判。
二、案經乙○○、丙○○提起自訴暨台灣花蓮地方法院檢察署檢察官請求併辦。
    理  由
一、訊據被告丁○○固坦承於上揭時地因駕車與自訴人發生車禍等情，惟矢口否認有
    過失傷害之犯行，辯稱：伊當天開車行經該路段時，係屬於一處右彎道路，其所
    駕駛之汽車於轉彎時靠右側行駛，並鳴按喇叭，突然見一部重型機車並未靠右騎
    乘，侵入其車道，惟因該機車之車速過快，伊見狀之後立即踩煞車，並於本能反
    應之際採取避碰措施，速往左邊閃避對方來車，只因該機車並未採取任何煞車動
    作，而迎面撞擊伊所駕駛汽車之右前方，然因伊突然遇此事故，一時驚慌而繼續
    往前行駛，等車停住後，已在該路左側護欄，旋即以行動電話報警通知救護車，
    復於下車後，見到機車騎士連車倒地在伊所駕駛汽車右後輪邊，該騎士見到伊後
    ，連聲向伊說對不起，並非故意要撞伊所駕駛之汽車等語。至於該機車之乘客則
    摔落於道路之右側邊，機車碎片亦散落在右側路邊，顯見係自訴人車速過快，騎
    到伊所駕駛之車道未及煞車而撞擊伊所駕駛之汽車，伊並無任何過失可言等語。
    經查：
（一）、右揭犯罪事實，業據自訴人乙○○、丙○○指訴歷歷，復有車禍現場草圖、
        道路交通事故調查報告表附現場圖、現場照片五幀、財團法人佛教慈濟綜合
        醫院診斷證明書二紙、中華民國殘障手冊一份附卷可稽，而自訴人乙○○因
        本件車禍受有骨盆不穩定性骨折併右側坐骨神經損傷，右大腿穿刺傷併皮膚
        缺損，右股骨幹開放性粉碎性骨折併感染，左手遠端脛骨骨折，手術後併右
        側坐骨神經麻痺和骨髓炎等傷害，且因此等傷害經鑑定後認屬中度肢障，領
        有殘障手冊一份，應屬對身體健康重大不治及難治之傷害，為重傷害無疑。
（二）、按汽車行駛時，駕駛人應注意車前狀況，並隨時採取必要之安全措施；汽車
        行駛在未劃標線之道路，應靠右行駛及汽車行經彎道時，應減速慢行，作隨
        時停車之準備，分別為道路交通安全規則第九十四條第三項、第九十五條、
        第九十三條第一項第四款定有明文。被告既領有適當之駕照，對於上揭交通
        安全規定應無不知之理，其駕車自應注意遵守該規定。本件被告駕車沿花蓮
        縣玉里鎮○○里○○○路由北往南方向行駛，依當時情形，天氣晴朗，有日
        間自然光線，視距良好，路面無缺陷，並無不能注意之情事，且稽諸上揭經
        過被告簽認之車禍現場草圖及道路交通事故調查報告表附現場圖所示，本件
        車禍之道路寬僅六點八公尺，屬未劃標線之道路，而車禍撞擊點距離左側護
        欄為三點二五公尺，被告所駕駛汽車之右側前方與自訴人所騎乘機車相撞，
        則被告所駕駛汽車已偏離該道路右側路邊行駛達三點五五公尺（六點八公尺
        扣除三點二五公尺），顯見被告所駕駛之汽車並未靠右行駛。雖該車禍現場
        草圖及道路交通事故調查報告表附現場圖右下側有繪製一條長約二點七公尺
        之右輪煞車痕（以下簡稱：Ａ煞車痕），惟該條Ａ煞車痕之左側亦繪製一條
        右輪煞車痕（以下簡稱：Ｂ煞車痕），且此條右輪Ｂ煞車痕之終端即為撞擊
        點所在，往前延伸亦有一條長約九點七公尺之間接煞車痕（以下簡稱：Ｃ煞
        車痕），若果被告主張Ａ煞車痕係其所駕駛汽車右前輪因煞車所致，則其所
        駕駛之汽車已因其煞車停止於該處，何以會有另外Ｂ煞車痕及Ｃ煞車痕之發
        生？且撞擊點應會繪製在Ａ煞車痕之終端始符常理。況證人即前往現場處理
        之警員戊○○於本院調查時亦證稱「現場我去處理時就已有二個煞車痕，兩
        輪都有一點潮濕，輪距差很多，新痕和舊痕無法區別，‧‧‧，現場的Ａ、
        Ｂ煞車痕，Ａ的輪距和被告的車輪的輪距差太多，所以判斷Ｂ才是被告車輪
        的煞車痕」等語（見本院八十八年八月十二日訊問被告筆錄），足見該條Ｂ
        煞車痕係被告所駕駛汽車之右輪煞車痕，且撞擊點在Ｂ煞車痕之終端，而被
        告所駕駛之汽車右側離道路右側路邊有三點五五公尺，亦證被告確實有未靠
        道路右側行駛之事實。又本院於八十八年八月十二日至車禍現場履勘結果「
        肇事地點視距良好，並無其他遮掩物，彎道亦不影響視距，且被告行車之方
        向可清晰看見自訴人的行駛方向，被告亦坦承可看見自訴人行車才左閃至對
        向車道」，製有勘驗筆錄一紙附卷足憑，被告既自承其行經該路段彎道時，
        已看見自訴人所騎乘之機車，稽諸上揭交通安全規則規定，即便如被告所辯
        係自訴人侵入其車道行駛，被告於行經彎道時既已看見自訴人騎乘機車往前
        行駛，惟被告已可預見其如減速慢行，為暫時停車之動作者，當可避免車禍
        發生或減少到最輕損害之程度，乃竟違反該規定，不但未停車，反而左閃至
        自訴人所騎乘機車之車道行駛以致肇事，其即有未注意車前狀況、採取安全
        措施並遇彎道未減速慢行，作隨時停車準備之違規自明，足證被告顯有過失
        昭然。本案經本院送請台灣省花東地區車輛行車事故鑑定委員會鑑定及台灣
        省車輛行車事故覆議鑑定委員會鑑定結果，亦均認「丁○○駕駛小客車行經
        未劃標線道路之彎道，未靠右行駛（偏左行駛），為肇事原因。李昭萩駕駛
        重型機車無肇事因素」等語，此有台灣省花東地區車輛行車事故鑑定委員會
        八十八年四月十七日花鑑字第八八一三八號函及台灣省車輛行車事故覆議鑑
        定委員會八十八年十二月二十九日府覆議字第八八一三五三號函所附之鑑定
        意見書二份在卷足憑。被告對於本件車禍既有過失，且其過失行為與自訴人
        李昭萩之重傷害結果與丙○○之傷害結果間並有相當之因果關係，事證已臻
        明確，被告犯行洵堪認定，應予依法論科。
二、核被告因過失撞傷自訴人李昭萩之行為，係犯刑法第二百八十四條第一項後段之
    因過失致重傷害罪，而過失撞傷丙○○所為係犯同法第二百八十四條第一項前段
    之過失傷害罪。其以一過失行為觸犯二異種之罪名，為裁判上一罪之想像競合犯
    ，應從一重罪之因過失致重傷害罪處斷。被告於肇事後在有偵查權之機關或公務
    員發覺前，主動向前來處理本件車禍之警員戊○○坦承疏失肇事，願受裁判，業
    經警員戊○○於本院調查時證稱「當時到現場時，丁○○那邊的人已經叫救護車
    ，丁○○也在現場坦承肇事」等語（見本院八十八年八月十二日訊問被告筆錄）
    ，為自首，應依刑法第六十二條前段，減輕其刑。爰審酌被告雖矢口否認有過失
    情節，惟被告於車禍發生後即主動打行動電話通知救護車前來救人，雖兩造就和
    解金額意見不一，致未能達成民事上和解，被告並非全然毫無彌補自訴人損失之
    誠意，此外，被告素行尚佳（見本院被告全國前案紀錄表）、本件車禍被告之過
    失程度、自訴人所受損害情形等情，量處如主文所示之刑，並諭知易科罰金之折
    算標準。末查，被告前未曾受有期徒刑以上刑之宣告，此有台灣花蓮地方法院檢
    察署刑案查註紀錄表一紙附卷可稽，因一時失慮，偶罹刑典，經此刑之宣告後，
    應知警惕而無再犯之虞，本院因認暫不執行其刑為當，予以宣告緩刑二年，用啟
    自新。
據上論斷，應依刑事訴訟法第三百四十三條、第二百九十九條第一項前段，刑法第二
百八十四條第一項後段、第二百八十四條第一項前段、第五十五條前段、第六十二條
前段、第四十一條、第七十四條第一款，罰金罰鍰提高標準條例第一條前段、第二條
，判決如主文。
中      華      民      國      八十九      年    三      月    十四    日
                               臺灣花蓮地方法院刑事庭
                                   法  官  林  國  泰
右正本證明與原本無異。
如對本判決不服，應於送達後十日內，向本院提出上訴狀。（應抄附繕本）告訴人或
被害人如對於本判決不服者，應具備理由請求檢察官上訴，其上訴期間之計算係以檢
察官收受判決正本之日期為準。
                                   法院書記官
中      華      民      國      八十九      年    三      月    二十    日
附錄本判決論罪之法律條文：
刑法第二百八十四條：
因過失傷害人者，處六月以下有期徒刑、拘役或五百元以下罰金。致重傷者，處一年
以下有期徒刑、拘役或五百元下罰金。
從事業務之人，因業務之過失傷害人者，處一年以下有期徒刑、拘役或一千元以下罰
金。致重傷者，處三年以下有期徒刑、拘役或二千元以下罰金。


司法院資訊處製作；財團法人民間司法改革基金會備份。
